【裁判字號】    88,上訴,4520
【裁判日期】    890121
【裁判案由】    毒品危害防制條例
【裁判全文】
臺灣高等法院刑事判決                          八十八年度上訴字第四五二號
    上  訴  人  臺灣板橋地方法院檢察署檢察官
    被      告  甲○○
    選任辯護人  劉志忠
右上訴人因被告毒品危害防制條例案件，不服臺灣板橋地方法院八十八年度訴字第三
六四號，中華民國八十八年八月三十日第一審判決（起訴案號：臺灣板橋地方法院檢
察署八十七年度偵字第一五四九六號），提起上訴，本院判決如左：
    主  文
原判決撤銷。
甲○○販賣第一級毒品未遂，處有期徒刑柒年貳月。
扣案之海洛因壹包（淨重零點零陸公克，包裝重零點伍伍公克）沒收銷燬之。
    事  實
一、緣因王志強（另案由原審審理）於民國（下同）八十七年六月二十四日晚上七時
    三十分許，在台北市○○街、新生北路口為警查獲其非法持有、施用第一級毒品
    海洛因後，王志強供出其毒品來源係向甲○○所購買，員警乃命王志強在台北市
    ○○路小歇泡沬紅茶店內撥打甲○○之0000000000號呼叫器與之聯絡
    ，甲○○回電時，王志強即表示欲向其購買新台幣（下同）三千元之第一級毒品
    海洛因，甲○○竟基於意圖營利之概括犯意，與王志強約定販賣毒品海洛因之時
    間、地點後，王志強即引導警員前往赴約，而甲○○則攜帶其於不詳時、地向綽
    號「文龍」者購入之毒品海洛因一包（淨重零點零陸公克，包裝重零點伍伍公克
    ），於同日晚上十一時三十分許，在台北市○○區○○路二八○巷二十一弄五之
    一號附近約定之地點尚未交付時，當場被埋伏之警員查獲而未遂，並在其香煙盒
    內查扣到該包毒品。
二、安經台北市政府警察局北投分局移送臺灣士林地方法院檢察署檢察官呈請臺灣高
    等法院檢察署檢察長令移轉臺灣板橋地方法院檢察署檢察官偵查起訴。
    理  由
一、訊之被告甲○○矢口否認有前揭犯行，辯稱：伊有施用毒品海洛因，故隨身攜帶
    海洛因，但並未販賣給王志強，八十七年六月二十四日固有接到一個電話呼叫，
    但因不知何人呼叫，沒有回call，伊沒有與王志強約定當晚見面的地點，當天晚
    上伊要去吃宵夜，剛好走到巷口即為警查獲云云。
二、經查：
    (一)前揭事實，業據證人王志強供證明確，核與證人即台北市政府警察局保安大隊
      第一中隊隊員易湘泉結證：「我們查獲王志強，要求其供毒品來源，王志強表
      示販賣者為甲○○，我們在隊部附近之泡沬紅茶店命王志強呼叫甲○○，不久
      甲○○回電，二人約定在台北市○○區○○路二八○巷二十一弄五之一號附近
      交貨，我們隨即前去埋伏，見王志強走出巷口就上前逮捕，在其香煙盒內查獲
      海洛因。」等語相符（見八十七年度偵字第一五四九六號偵查卷第三十七頁反
      面），並有被告坦承在其香煙盒內被查扣之毒品海洛因一包扣案足佐，而該扣
      案之白粉一包，經送法務部調查局以化學呈色法及氣象層析質譜儀分析法檢驗
      結果，係海洛因，淨重○點○六公克，包裝重○點五五公克，此有該局八十七
      年七月十六日陸字第八七一六二九三九號鑑定通知書在卷足憑（見原審卷第
      六十八頁）。
    (二)次查，被告於偵查中供承其被查獲當晚有接到王志強之呼叫器（見八十七年度
      偵字第一五四九六號偵查卷第三十三頁），於本院審理中則推稱其不知何人呼
      叫（見本院卷第二十六頁），已有避重就輕之嫌。況被告當晚確有回電，王志
      強並在電話中向被告表明要買海洛因乙情，更據證人王志強及警員易湘泉分別
      證述無訛（見同上偵查卷第二十一頁反面、第三十七、三十八頁），是被告有
      回電並與王志強約定販賣海洛因之時間及地點至堪認定。至於證人即被告之同
      居人張淑燕到庭所證：當天下班後六時許，帶兒子到樓下參加法會，七時許帶
      麵回來給甲○○吃，他均未出門云云（見同上偵查卷第三十八頁反面），事實
      上，被告於前揭時地確有經警查獲，而證人張淑燕竟謂被告均未出門，故其證
      詞與事實已有不符而不足為有利被告之證據。
    (三)本件雖因被告否認販賣犯行，致無法詳細查悉其實際利得與價差，惟按販賣海
      洛因係違法行為，非可公然為之，亦無公定之價格，不論任何包裝，均可任意
      分裝增減分量，而每次買賣之價量，亦可能隨時依雙方間之關係深淺、資力、
      需求量及對行情之認知、來源是否充裕、查緝是否嚴緊，購買者被查獲時供述
      購買對象之可能性風險之評估等，因而異其標準，並機動調整，非可一概而論
      ，販賣之利得除經坦承犯行或價量俱臻明確外，委難察得實情，販賣之人從價
      差或量差中牟利方式雖異，其意圖營利之非法販賣行為則一，是被告與王志強
      並無深交亦非至親，當無可能甘冒重典而按購入價格轉售而毫無利得。此外，
      復有被告前往赴約，準備與證人王志強交易時所持有之白色粉末一包又確係第
      一級毒品海洛因，是堪認被告有販賣海洛因圖利之犯意至明。
    (四)至於證人蘇興基於原審審理時雖證稱：於八十七年初，王志強曾到伊當時所住
      之台北縣土城市○○路住處聊天，聊天時，王志強曾表示他所發生有關毒品案
      件被查獲一事，他懷疑與被告有關，以後有機會，也要用同樣手法對付甲○○
      云云（見原審卷第一二四頁）。然因就前揭查獲被告販賣毒品之經過，其事證
      已臻明確（詳如前述），難認王志強有故意誣陷被告之情事，是證人蘇興基上
      開證詞，尚難為被告有利之證據，附此敘明。
    (五)綜上，被告前開辯詞，係卸責飾詞，不足採取。事證明確，被告犯行堪予認定
      。
三、王志強因施用第一級毒品海洛因經警查獲，並供出海洛因來源係向被告所購買，
    警察為誘捕被告乃授意王志強與被告聯繫，佯稱購買三千元海洛因，被告允諾即
    攜帶毒品海洛因赴約，準備交易而尚未交付之際，即為埋伏警員當場查獲，雖王
    志強並無購買安非他命之真意，但被告既已有販賣之故意，且依約攜帶海洛因前
    往，即已著手實施非法販賣第一級毒品海洛因之行為，應論以同條例第四條第五
    項、第一項之販賣第一級毒品未遂罪（參照最高法院八十五年三月十二日第四次
    刑事庭會議紀錄）。故核被告所為，係犯毒品危害防制條例第四條第五項、第一
    項之販賣第一級毒品未遂罪，應依刑法第二十六條前段之規定減輕其刑。被告販
    賣第一級毒品時持有海洛因之低度行為，為高度之販賣第一級毒品未遂之行為所
    吸收，不另論以非法持有第一級毒品罪。原審採信被告之辯解，而為其無罪之諭
    知，容有未洽，檢察官執此提起上訴，指摘原判決不當，為有理由，應由本院將
    原判決撤銷改判，爰審酌被告之素行、犯罪之動機、手段、所生危害及其犯後態
    度等一切情狀，量處如主文所示之刑，以示懲儆。扣案之海洛因一包（淨重○．
    ○六公克，包裝重○．五五公克），係查獲之毒品，應依毒品危害防制條例第十
    八條第一項前段之規定，併予宣告沒收銷燬之。
四、公訴意旨另以：甲○○基於意圖營利之概括犯意，於八十七年五、六月間，向綽
    號「文龍」者購入毒品海洛因後，再以一千元或二千元不等之價格販賣予王志強
    共約三十餘次，因認被告涉犯毒品危害防制條例第四條第一項之販賣第一級毒品
    罪嫌云云。惟按犯罪事實應依證據認定之，無證據不得推定其犯罪事實，又不能
    證明被告犯罪者，應諭知無罪之判決，刑事訴訟法第一百五十四條、第三百零一
    條第一項分別定有明文。次按共同被告不利於己之陳述，固得採為其他共同被告
    犯罪之證據，惟此項不利之陳述，須無瑕疵可指，而就其他方面調查，又與事實
    相符，始得採為其他共同被告犯罪事實之認定，亦有最高法院四十六年台上字第
    四一九號判例可資參照。本件公訴意旨認被告涉有右揭非法販賣海洛因之犯行，
    無非以證人王志強迭於警訊時及偵查中供承不移，且有被告持有毒品海洛因零點
    零八公克扣案足資佐證等情為其論據。訊據被告甲○○堅決否認有何非法販賣海
    洛因之犯行，辯稱：伊未曾販賣海洛因予王志強，他可能認為伊之前有向警察報
    過他施用毒品而有懷恨，伊於八十七年六月二十四日有接到call機，但伊不確定
    電話號碼是來自何方，所以沒有回機，那天伊一直在伊女友張淑燕家中，當時在
    作法會，直到被查獲前，伊一直沒有吃東西，剛好外出要去吃東西，就被查到，
    伊也不知道警察怎麼會知道來查伊，查扣的海洛因一包是伊自己要用的等語。經
    查：
    (一)證人王志強為警緝獲後，為左列供詞：
      1.於八十七年六月二十五日警訊時指稱：「（問：該海洛因是向何人購得：：
：？）是向甲○○購得。是於八十七年六月二十四日十八時在北市○○路與
        德行東路購得。共購買過約三十次了，每次購買是以壹千元或貳千元不等。
        都是我打甲○○所有之呼叫器0000000000連絡購買」云云（見八
        十七年度偵字第六一一○號偵查卷第十一頁反面）。
      2.於八十七年八月十一日檢察官偵訊時亦稱：「（問：何時開始購買海洛因？
        ）今年五、六月間開始，我打他的呼叫器，我們再約地點交貨，地點在北投
        」、「（問：價錢？）一小包（重量不清楚）一千元」云云（見八十七年度
        偵字第一五四九六號偵查卷第七頁反面）。
      3.嗣於原審八十八年四月十五日審理時復稱：「（問：海洛因如何來？）向被
        告甲○○買的，大約從八十六年底、八十七年初認識他起，開始向他買，地
        點都是他約的台北縣市區，多在士林、北投，也有在萬華，很少有在台北縣
        ，每次約買一、二千或二、三千元，每次都是一小包不到一公克，總共幾十
        次」、「（問：你憑良心說，是真向被告甲○○買海洛因？）是的，我被查
        獲那小包海洛因之包裝紙與被告甲○○之海洛因是同樣的」等語（見原審卷
        第三十四頁）。
    (二)由上述證人王志強先後所供述向被告購買海洛因之情節，前後雖大致相同，然
      有關交易之始點、購買之次數、每次購買之數量、價錢、交易之地點等所供多
      有不一，已見其不利被告之陳述，並非全無瑕疵可指。
    (三)況原審將證人王志強指稱於案發當日向被告購買之人工鑑別編號000000
      000號毒品海洛因，與被告所有遭警查扣之人工鑑別編號00000000
      0號海洛因，送請法務部調查局鑑定結果，認在成份比對上，因000000
      00號毒品海洛因殘留包裝紙上粉末極微量，歉難與000000000號毒
      品海洛因粉末比對成份及純度；至000000000號扣案毒品之包裝紙與
      000000000號扣案毒品之包裝紙之紙張厚度、紙張纖維、紙張色澤均
      不相同，且紙張色澤不同，非因紙張褪色造成等情，有該局八十八年六月二十
      二日陸八○四二三五四號函及八十八年七月二十八日陸(二)0000000
      號鑑定通知書在卷可稽（見原審卷第八十三、一一五頁），足認證人王志強指
      稱：「我被查獲那小包海洛因之包裝紙與被告甲○○之海洛因是同樣的」乙節
      ，與事實並不符而不足採信。
    (四)此外，本院復查無其他積極證據足以證明被告有此部分非法販賣海洛因之犯行
      ，不能證明其犯有此部分之罪，揆諸前揭說明，原應為無罪之諭知，而檢察官
      就此部分上訴意旨認王志強之供詞雖有部分不符，仍無礙被告犯行之成立云云
      ，為無理由。惟檢察官認此部分與前揭論罪科刑部分有連續犯之裁判上一罪關
      係，故不另為無罪之諭知，併此敘明。
五、據上論斷，應依刑事訴訟法第三百六十九條第一項前段、第三百六十四條、第二
    百九十九條第一項前段，毒品危害防制條例第四條第五項、第一項、第十八條第
    一項前段，判決如主文。
本案經檢察官李金定到庭執行職務。
中      華      民      國    八十九    年      一      月    二十一    日
                              臺灣高等法院刑事第十一庭
                                  審判長法  官  楊  照  男
                                        法  官  楊  炳  禎
                                        法  官  葉  麗  霞
右正本證明與原本無異。
如不服本判決應於收受送達後十日內向本院提出上訴書狀，其未敘述上訴之理由者並
得於提起上訴後十日內向本院補提理由書（均須按他造當事人之人數附繕本）。
                                        書記官  江  春  梅
中     華     民     國    八十九   年       一       月       二十六   日
附錄：本判決論罪科刑法條全文
毒品危害防制條例第四條
製造、運輸、販賣第一級毒品者，處死刑或無期徒刑；處無期徒刑者，得併科新臺幣
一千萬元以下罰金。
製造、運輸、販賣第二級毒品者，處無期徒刑或七年以上有期徒刑；得併科新臺幣七
百萬元以下罰金。
製造、運輸、販賣第三級毒品者，處五年以上有期徒刑，得併科新臺幣五百萬元以下
罰金。
製造、運輸、販賣專供製造或施用毒品之器具者，處一年以上七年以下有期徒刑，得
併科新臺幣一百萬元以下罰金。
前四項之未遂犯罰之。


司法院資訊處製作；財團法人民間司法改革基金會備份。
